臺灣臺北地方法院民事判決　八十八年度簡上字第一八八號
　　上　訴　人　乙○○
　　被　上訴人　甲○○
右當事人間請求損害賠償事件，上訴人對於中華民國本院臺北簡易庭八十七年度北簡
字第一四七七三號第一審判決提起上訴，本院判決如左：
    主      文
上訴駁回。
第二審訴訟費用由上訴人負擔。
    事      實
甲、上訴人方面：
壹、聲明：原判決超過新臺幣（下同）三萬六千四百四十一元部分（即應付租金二十
    三萬一千元扣抵租金六萬六千元後之餘額一十六萬五千元部分）廢棄。右廢棄部
    分被上訴人在第一審之訴駁回。
貳、陳述：除與原審判決書所載者相同茲予引用外，補稱：原判決理由二所認「經查
    ，原告（即被上訴人）提出扣除明細表，陳稱係被告（即上訴人）所出具云云，
    為被告否認，原告復未舉證以實其說，尚難遽以採信。另原告提出之存摺僅能證
    明被告於八十六年八月二十八日支付租金一萬八千元，無從推斷其餘租金係以冷
    氣機購置費抵充。再查證人范麗煌證稱：其向被告承租系爭租賃房屋供林明公司
    使用，曾購買二台冷氣機，被告未分擔價金，嗣伊於八十七年六月底搬遷，將其
    中一台冷氣機撤走等語」因認被上訴人主張上訴人搬走冷氣機，致其受損，應賠
    償修復費用四萬元云云，為無理由，應予駁回。依據上述足證，被上訴人所提出
    之扣除明細表為不實在，且被上訴人所言其中八十六年六、七、八月租金扣除購
    買冷氣機費用七萬九千八百元，預繳管理費八百元，電費四百元後，上訴人交付
    八十六年八月二十七日期支票以支付租金云云，亦非真實，實則上訴人給付租金
    情形如附件乙○○給付租金一覽表，八十六年六、七月租金上訴人係現金給付，
    八月份租金則係以一萬五千元現金及一萬八千元之支票給付，並無所謂其餘租金
    係以冷氣機購置抵充之事。至於八十六年十一月、十二月及八十七年一、二、四
    月租金，上訴人亦係以現金給付，八十七年三月份租金則以八十七年三月二十日
    支票給付，八十七年五月份租金以八十七年五月二日支票支付。雖未兌現，但八
    十七年五、六月租金以押租金抵付，則上訴人未積欠被上訴人租金，被上訴人所
    言不實，自以上訴人所述為可採。次查如附件之甲○○收取租金額照表，其中八
    十六年十一月份租金係收取八十七年三月二十日支票，八十六年十二月份租金係
    取八十七年五月二日支票，顯不符常情、常理。反觀乙○○之給付租金一覽表則
    比較合理，可以採信。甲○○之收取租金額照表既有背於常情、常理，即非實在
    。又上訴人與被上訴人之間除了房東房客的關係外，並沒有其他債務，為什麼要
    還他其他的錢。從而自應以乙○○之給付租金一覽表為可信。而依乙○○給付租
    金一覽表，上訴人以押租金抵付後，已不欠上訴人任何租金，原判決所判租金部
    分（二十三萬一千元扣抵押金六萬六千元餘十六千元），即超過三萬六千四百四
    十一元部分，顯無理由，請予廢棄改判如訴之聲明。
、證據：援用原審之立證方法。
乙、被上訴人方面：
壹、聲明：駁回上訴。
貳、陳述：除與原審判決書所載者相同茲予引用外，補稱：上訴人請求廢棄應付租金
    二十三萬一千元扣抵押金六萬六千元之餘額一十六萬五千元部分廢棄實無理由，
    依原判決所認，上訴人抗辯其已支付八十七年四月十四日以前租金云云，未舉相
    關證據以實其說，其聲請傳訊證人范麗煌僅證稱：曾見到被告交錢予原告等語，
    未能確認交付之時間、原因及數額，自不足為憑，由是可認被上訴人主張為真正
    。上訴人陳稱「八十六年十一月、十二月及八十七年一、二、四月租金，上訴人
    亦係以現金給付，八十七年三月份租金則以八十七年三月二十日支票給付，八十
    七年五月份租金以八十七年五月二日支票支付。雖未兌現，但八十七年五、六月
    租金以押租金抵付，則上訴人未積欠被上訴人租金」事並不足為信，上訴人八十
    七年三月二十日到期支票其實是支付八十六年十一月份延欠之租金，而八十六年
    十二月份租金於八十七年三月二十六日開付八十七年五月二日遠期支票來支付又
    退票，其後八十六年十二月起至今均未再付任何租金。經多次追繳無結果，於八
    十七年五月二十日（欠付租金六個月）寫存證信函解除契約，要求搬遷，而延至
    八十七年六月三十日才遷出，並未再付任何租金，上訴人誑稱八十六年十一、十
    二月及八十七年一、二、四月份租金以現金支付均屬不實，蓋依經驗法則社會通
    念，於現金支付租金時應簽收字據，倘上訴人若有以現金支付現金何以無任何簽
    收字據。又延欠租金下經催繳時，上訴人稱工程不順利，工程款皆延後，租金只
    好要延後，而開付遠期支票的。又稱要搬遷，工程款到時，搬遷時一次給付延付
    之租金為由來拖延。因此其八十六年十一月份租金開付八十七年三月二十日到期
    支票，八十六年十二月份租金開付八十七年五月二日到期支票。以社會常情事實
    如此，景氣不佳；又年底了，開付遠期支票應對，並無違常情可言。依租賃契約
    約定每月以十五日至十八日給付該月十五日起至次月十四日之租金，而上訴人稱
    「八十七年五月份租金以八十七年五月二日之支票支付，雖未兌現．．．」不合
    邏輯，實不足信。而是都屬延付，以八十六年五月九日簽約五月十五日起租五月
    份租金為例，上訴人卻開付八十六年五月三十一日到期支票來支付，其後所開立
    之支票皆為延付，實為常情，上訴人所稱八十七年五月二日到期支票支付八十七
    年五月份租金，不足為信。上訴人稱「八十六年六、七月租金上訴人係現金給付
    ，八月份租金則係以一萬五千元現金及一萬八千元之支票給付，並無所謂其餘租
    金係以冷氣機購置抵充之事」，實情是口頭承諾購置，冷氣機二台（一對二雙胞
    式）可由租金的八萬元內支出，因此八十六年六、七、八月份租金只收取一萬八
    千元支票，而上訴人列出有氣機、管理費、電費等項並有買受人「林明工程有限
    公司」購置冷氣機品號之統一發票，此乃上訴人所交付，若非其提供之統一發票
    ，被上訴人怎會有此以「林明工程有限公司」為抬頭之發票。上訴人將房屋轉租
    他人而未經被上訴人同意，已違反租約，又邀承租人指證。上訴人於庭上陳稱水
    費、瓦斯費、電費一時疏忽未繳，實是蓄意計劃性搬遷而不繳，水費、瓦斯費已
    四個月未繳，電費已五個月未繳，大門貼有繳費及停水通知單，瓦斯費及停氣通
    知單、電費繳費及停電、斷電通知單。又大廈管理費一再未繳有八個月，而欠繳
    租金七個月，未提出收取現金字據，故其主張無理由，請求駁回其上訴。
、證據：援用原審之立證方法。
    理      由
壹、程序方面：
　　上訴人僅就租金十六萬五千元部分聲明不服上訴，其餘部分業已確定，是本件僅
    就兩造間租金部分審理，合先敘明。
貳、實體方面：
一、本件被上訴人即原告在原審主張兩造間有系爭租賃關係，上訴人即被告積欠租金
    二十三萬一千元、大廈管理費二萬五千二百元、電費五千零七元、水費一千零五
    十二元、瓦斯費二千二百八十二元及破壞木門一扇，請求上訴人給付租金及費用
    ，並賠償按裝木門之費用二千九百元，上訴人對兩造間之租賃關係不爭執，惟辯
    稱：已繳納租金，僅最後之八十七年五、六月份租金以押租金抵付，並未積欠租
    金等語置辯。
二、本件上訴人自八十六年五月十五日起向被上訴人以每月租金三萬三千元承租系爭
    房屋，上訴人並交付六萬六千元作為押租保證金，並約定水電費及營業上必須繳
    納之稅捐由上訴人繳納，上訴人曾交付發票日為八十六年八月二十七日，面額一
    萬八千元、發票日八十六年十月十五日，面額三萬三千元、發票日八十六年十一
    月三十日，面額三萬三千元、發票日八十七年三月二十日面額三萬三千元及發票
    日八十七年五月二日，面額三萬三千元之支票各一紙支付租金，其中八十七年五
    月二日之支票後遭退票等情不爭執，且有上訴人於原審所提出之建物所有權狀、
    委任書、租賃契約書、支票、退票理由單等件為證，自足信為實在。
三、被上訴人主張上訴人自八十六年十二月起即未付租金，固為上訴人所否認，辯稱
    ：八十六年六、七月租金上訴人係現金給付，八月份租金則係以一萬五千元現金
    及一萬八千元之支票給付，八十六年十一月、十二月及八十七年一、二、四月租
    金，上訴人亦係以現金給付，八十七年三月份租金則以八十七年三月二十日支票
    給付，八十七年五月份租金以八十七年五月二日支票支付，雖未兌現，但八十七
    年五、六月租金以押租金抵付，則上訴人未積欠被上訴人租金等語。經查：上訴
    人主張業已現金支付租金部分，雖經證人范麗煌於原審證稱：有看到被告（即上
    訴人）交錢給原告等語，惟證人范麗煌對交付金錢之時間、原因、金額等均不清
    楚，亦經人范麗煌於原審證述屬實，則上訴人主張已以現金交付租金一節，仍屬
    不能證明。按當事人主張有利於己之事實者，就其事實有舉證之責任，民事訴訟
    法第二百七十七條定有明文。又在通常情形，主張積極事實者應負舉證責任，主
    張消極事實者不負舉證責任，上訴人主張其已支付租金為積極事實，被上訴人主
    張未支付租金之事實為消極事實，依上開說明，自應由上訴人就其所主張已支付
    租金之積極事實負舉證責任。本件上訴人就其主張已支付上開租金一節，依上開
    證人范麗煌證言，尚難認為業已為相當之證明，此部分主張自難遽予採信。至上
    訴人稱兩造間除系爭事件外，別無其他債務，上訴人交付金錢給被上訴人確係交
    付租金等語，然查上訴人原審稱：有時候不在房租由證人范麗煌交予被上訴人等
    語，如上訴人所言屬實，則何以證人范麗煌就交付之原因不知情？姑不論證人范
    麗煌在原審證詞為被上訴人所否認，上訴人與證人范麗煌所證已有若干不符之處
    ，證人范麗煌所證是否實在已有可疑，更何況上訴人就所為上開有利於己事實之
    主張本負有舉證責任，依證人范麗煌之證詞既不足以認定其此部分主張業已為相
    當之證明，自不能以此反推而認定上訴人之主張為真正。上訴人上開辯解亦不足
    採。
四、綜上所述，上訴人就承租系爭房屋之六個月房屋租金，既不能證明業已支付，則
    被上訴人依兩造租賃契約，就積欠租金二十三萬一千元，扣除押租金六萬六千元
    後，請求上訴人給付租金十六萬五千元，經核並無不合，上訴意旨指摘原判決不
    當，求予廢棄改判，為無理由，應予駁回。
五、本件事證已臻明確，兩造其餘攻擊防禦方法及舉證，核於判決結果無影響，爰不
    一一論述，併此敘明。
結論：本件上訴為無理由，依民事訴訟法第四百三十六條之一第三項、第四百四十九
條第一項、第七十八條，判決如主文。
中　　　華　　　民　　　國　　九十一　　年　　　五　　　月　　　七　　　日
　　　　　　　　　　　　　　　　　民事第四庭審判長法官　謝明珠
　　　　　　　　　　　　　　　　　　　　　　　　　法官　黃柄縉
　　　　　　　　　　　　　　　　　　　　　　　　　法官　蔡政哲
右為正本係照原本作成
本件不得上訴
中　　　華　　　民　　　國　　九十一　　年　　　五　　　月　　　九　　　日
　　　　　　　　　　　　　　　　　　　　　　法院書記官  官碧玲
